臺灣士林地方法院刑事判決
111年度審金訴字第365號
公  訴  人  臺灣士林地方檢察署檢察官李美金
被      告  吳浡玹


上列被告因詐欺等案件，經檢察官提起公訴（110 年度偵字第11
754 號），被告於本院準備程序中就被訴事實為有罪之陳述，經
本院合議庭裁定由受命法官獨任以簡式審判程序審理後，本院判
決如下：
    主  文
吳浡玹犯刑法第三百三十九條之四第一項第二款之三人以上共同
詐欺取財罪，處有期徒刑壹年；又犯刑法第三百三十九條之四第
一項第二款之三人以上共同詐欺取財罪，處有期徒刑壹年貳月；
應執行有期徒刑壹年參月。
未扣案之犯罪所得新臺幣伍佰元沒收，如全部或一部不能沒收或
不宜執行沒收時，追徵其價額。
    事  實
一、吳浡玹前曾因詐欺案件，經臺灣新北地方法院以105 年度簡
    字第7601號判決判處有期徒刑2 月確定，民國106 年5 月18
    日易科罰金執行完畢，猶不知警惕，復與真實姓名年籍均不
    詳，在微信通訊軟體暱稱為「K 」、「周董」等詐欺集團成
    員，有下列兩次詐欺取財或洗錢等犯行（吳浡玹涉嫌加入犯
    罪組織部分，由檢察官另案處理）：
（一）與「K 」、「周董」及渠等所屬詐欺集團之某不詳成員共
      同意圖為自己不法所有，基於三人以上共同詐欺取財之犯
      意聯絡，先由該不詳成員在LINE通訊軟體以暱稱「瑜」之
      名義，於110 年3 月21日某時，透過LINE通訊軟體向吳少
      銘佯稱：如欲參與直播平台的工作，須先提供個人證件及
      提款卡等資料以供審核云云，使吳少銘誤信為真，遂依該
      人指示，於同年3 月23日12時36分許，至花蓮縣○○鄉○○路
      0 段000 號統一超商新蓮盈門市，將其申辦之花蓮第二信
      用合作社帳號00000000000000號帳戶（下簡稱花蓮二信帳
      戶）提款卡，以交貨便寄送方式，寄送至臺北市○○區○○街
      00號之統一超商保聖門市，再由吳浡玹依「K 」與「周董
      」之指示，於同年3 月25日18時25分許，前往上開統一超
      商門市取件，而向吳少銘詐得前開人頭帳戶之提款卡使用
      （吳少銘涉嫌幫助詐欺及洗錢部分，由檢察官另為不起訴
      處分確定）。
（二）又另行起意，而與「K 」、「周董」及渠等所屬詐欺集團
      之兩名不詳成員共同意圖為自己不法所有，基於三人以上
      共同詐欺取財、洗錢等犯意聯絡，先由該詐欺集團其中1 
       名不詳成員於附表編號2 所示之時間，以附表編號2 所示
      之方式詐騙罕佳慧，致罕佳慧誤信為真，而依指示將附表
      編號2 所示款項匯至前開吳少銘之花蓮二信帳戶後，再由
      吳浡玹依「K 」與「周董」指示，於附表編號2 所示時間
      ，持上開人頭帳戶之提款卡，至附表編號2 所示地點之自
      動櫃員機提領上開詐騙所得，得手後再將所提領之贓款交
      付予接應之另1 名不詳詐欺集團成員（吳浡玹涉嫌詐騙附
      表編號1 被害人盧玟瑜及洗錢等犯行部分，由檢察官另案
      起訴），並收取新臺幣（下同）約500 元之不法報酬；而
      共同以上開方式逃避刑事追訴，並隱匿前開不法犯罪所得
      之去向。
　　嗣因吳少銘、罕佳慧察覺受騙後分別報警處理，始為警循線
    查悉上情。
二、案經臺北市政府警察局大同分局移送臺灣士林地方檢察署檢
    察官偵查起訴。
    理  由
一、證據能力：
    本件係依簡式審判程序審判之案件，依刑事訴訟法第273 條
    之2 規定，本件之證據調查，不受同法第159 條第1 項、第
    161 條之2 、第161 條之3 、第163 條之1 及第164 條至第
    170 條等規定之限制，先予敘明。
二、訊據被告吳浡玹坦承上揭詐欺取財、洗錢等犯行不諱，核與
    吳少銘、罕佳慧分別於警詢中之指訴相符，此外，並有吳少
    銘與詐欺集團之對話擷圖、統一超商保聖門市之監視器錄影
    畫面翻拍照片、7-ELEVEN貨態查詢系統資料、統一超商交貨
    便寄貨明細翻拍照片、花蓮第二信用合作社110 年11月19日
    花二信發字第1100902 號函及所附吳少銘之花蓮二信帳戶開
    戶紀錄、花蓮二信查詢警示戶回報、活期性存款往來明細、
    提領監視器畫面各1 份附卷，及自動櫃員機監視器攝錄被告
    提款過程之光碟共2 片扣案可資佐證，足認被告前開自白與
    事實相符，可以採信，本件事證明確，被告犯行洵堪認定，
    應依法論科。
三、核被告所為，就詐騙吳少銘之花蓮二信帳戶提款卡部分，係
    犯刑法第339 條之4 第1 項第2 款之三人以上共同詐欺取財
    罪，就詐騙罕佳慧財物部分，則係犯刑法第339 條之4 第1 
     項第2 款之三人以上共同詐欺取財罪，及洗錢防制法第14
    條第1 項之洗錢罪。被告與「K 」、「周董」及「瑜」等3 
    名不詳詐欺集團成員，就上開詐欺吳少銘提款卡部分之犯行
    間，有犯意聯絡及行為分擔，為共同正犯；同理，被告與「
    K 」、「周董」、電話中詐騙罕佳慧及接手向被告取款等4 
    名不詳詐欺集團成員，就詐欺罕佳慧財物及該次洗錢部分之
    犯行，亦為共同正犯。被告提領罕佳慧受騙匯出之款項，上
    繳給其他詐欺集團成員，所為既係在完成該次詐欺犯行之取
    財階段，亦係在著手開始洗錢行為，此係以1 行為同時觸犯
    上開2 罪名之想像競合犯，應依刑法第55條規定，從一重之
    三人以上共同詐欺取財罪處斷。按此計算，被告共犯2 個3 
    人以上共同詐欺取財罪，該2 罪分別侵害不同被害人之財產
    法益，客觀上並可藉各個被害人之受騙情節，分開評價，故
    應分論併罰。
四、檢察官已在起訴書內具體記載被告前曾因詐欺案件，遭法院
    判處有期徒刑2 月確定，民國106 年5 月18 日易科罰金，
    執行完畢之前科事實，理由中並引用臺灣士林地方檢察署刑
    案資料查註記錄表為證，請求依累犯規定酌量加重其刑（最
    高法院刑事大法庭110 年度台上大字第5660號裁定意旨參照
    ），經核上情屬實，被告對此前科紀錄亦無爭執（本院卷第
    60頁），準此，被告於上開案件之有期徒刑執行完畢後，5 
    年故意再犯本件有期徒刑以上刑之兩罪，依刑法第47條第1 
    項規定，均為累犯，本院審酌被告本次所犯之加重詐欺案件
    ，與先前執行之幫助詐欺案件，罪質相似，足見前次刑罰並
    未對之產生預期之嚇阻或教化效果，縱然因此加重其刑，亦
    應無過苛之虞，爰依刑法第47條第1 項規定，就其所犯上開
    兩罪，均加重其刑；累犯僅屬刑之一般加重事由，已無須在
    主文中特別記載，附此敘明。
五、爰審酌被告前曾於105 年間因幫助詐欺案件，甫經法院判處
    罪刑確定並執行完畢，業如前述，不知悔改，復加入詐欺集
    團，反覆從事相類之詐欺行為，因而遭臺灣新北地方法院以
    110 年度訴字第957 號，臺灣臺北地方法院以110 年度訴字
    第442 號、110 年度審訴字第1211號、110 年度審訴字第12
    78號等判決分別判處罪刑確定，有臺灣高等法院被告前案紀
    錄表在卷可考，不僅欠缺法紀觀念，且再犯率高，其犯罪之
    動機、目的，不外缺錢花用，並無特別可憫，犯罪手段亦無
    可取，在本案中所從事之「取簿手」或「車手」工作，較諸
    隱身幕後指揮規劃或電話詐騙被害人之詐欺集團核心成員而
    言，屬於犯罪分工中較為低階，接受指揮支配之角色，涉案
    情節較輕，被害人吳少銘僅被詐走個人帳戶之提款卡（即該
    帳戶之使用權），被害人罕佳慧則遭詐走42987 元，另據被
    告在警詢中陳稱略以：交付提領款項後，對方給伊約500 元
    之薪水等語（偵查卷第10頁），可知其個人獲利尚屬有限，
    犯後雖坦承犯行，惟並未能與吳少銘、罕佳慧達成和解，被
    告雖犯兩個加重詐欺取財罪，然詐取吳少銘所得之提款卡並
    無經濟實益，不過作為後續詐取罕佳慧財物之犯罪工具而已
    ，兩者間在事實上有密切關連，因而於量刑時不宜酌定過重
    之執行刑，以免重複評價部分如犯罪所得、個人素行等量刑
    因素，致罰過其罪，另斟酌被告之年齡智識、生活經驗、家
    庭與經濟狀況及其他一切情狀，分別量處如主文所示之刑，
    再合併定其執行刑，以示懲儆。　
六、沒收與追徵：
　　被告自本案犯行中分得500元之不法所得，已見前述，依刑
    法第38條之1 第1 項前段、第3 項規定，應予沒收，如全部
    或一部不能沒收或不宜執行沒收時，追徵其價額；吳少銘、
    罕佳慧並得依刑事訴訟法第473 條第1 項規定，於裁判確定
    後1 年內，向檢察官聲請發還已沒收之犯罪所得，或給付其
    變價。至吳少銘之提款卡部分，因其物理本身並無甚實際的
    經濟價值，且一旦註銷掛失，重新製作後即失其原有功能，
    即便追回，亦無太多實效，如對此宣告沒收或追徵，實欠缺
    刑法上之重要性，參酌刑法第38條之2 第2 項規定，不再沒
    收或追徵，併此敘明。　　
據上論斷，應依刑事訴訟法第273 條之1 第1 項、第299 條第1 
 項前段、第310 條之2 、第454 條，洗錢防制法第14條第1 項
，刑法第11條前段、第28條、第339 條之4 第1 項第2 款、第55
條、第50條第1 項前段、第47條第1 項、第51條第5 款、第38條
之1 第1 項前段、第3 項，刑法施行法第1 條之1 第1 項，判決
如主文。
本案經檢察官林在培到庭執行職務。
中　　華　　民　　國　 111  　年　　6 　　月　　27　　日
                  刑事第九庭法  官  陳彥宏  
以上正本證明與原本無異。
如不服本判決應於收受送達後20日內向本院提出上訴書狀，並應
敘述具體理由。其未敘述上訴理由者，應於上訴期間屆滿後20 
日內向本院補提理由書 (均須按他造當事人之人數附繕本 )「切
勿逕送上級法院」。
因疫情而遲誤不變期間，得向法院聲請回復原狀。
                            書記官  李文瑜
中　　華　　民　　國　　111 　年　　6 　　月　　28　　日
附錄本案論罪科刑法條全文：
洗錢防制法第14條
有第二條各款所列洗錢行為者，處7 年以下有期徒刑，併科新臺
幣5百萬元以下罰金。
前項之未遂犯罰之。
前二項情形，不得科以超過其特定犯罪所定最重本刑之刑。

刑法第339條之4
犯第 339 條詐欺罪而有下列情形之一者，處 1 年以上 7 年以
下有期徒刑，得併科 1 百萬元以下罰金：
一、冒用政府機關或公務員名義犯之。
二、三人以上共同犯之。
三、以廣播電視、電子通訊、網際網路或其他媒體等傳播工具，
    對公眾散布而犯之。
前項之未遂犯罰之。　　

附表：
編號 被害人 詐騙方法 匯款時間、金額(新臺幣) 提領時間 提領地點 提領金額（新臺幣）  1 盧玟瑜  詐欺集團於110年3月26日（起訴書誤載為110 年2 月26日）18 時許，撥打電話予告訴人盧玟瑜，佯稱為松果購物網站人員，因系統錯誤將重複扣款，需告訴人操作自動櫃員機解除設定云云，致告訴人陷於錯誤而匯款至指定帳戶。 （盧玟瑜遭詐騙部分，被告吳浡玹業經臺灣臺北地方檢察署以110年度偵字第19817號、第21053號提起公訴，不在本案起訴範圍，併此敘明） 110年3月26日20時21分許； 4萬9,988元  110年3月26日22時22分、23分許 臺北市○○區○○○路0段000巷0弄0號全家便利商店龍普店 2萬元、2萬元     110年3月26日20時24分許 臺北市○○區○○路0段000巷00號全家便利商店明曜店 1萬元    110年3月26日20時25分許； 4萬9,988元（另有手續費15元） 110年3月26日20時33分、35分、37分、38分、39分許 臺北市○○區○○○路0段000巷0弄0號全家便利商店龍普店 2萬元、2萬元、2萬元、2萬元、1萬2千元  2 罕佳慧 詐欺集團於110年3月26日18時許，撥打電話予被害人罕佳慧，佯稱為松果購物網站人員，因會計人員設定錯誤將重複扣款，需被害人操作自動櫃員機解除設定云云，致被害人陷於錯誤而匯款至指定帳戶。 110年3月26日20時30分、30分許； 2萬9,989元、 1萬2,998元（另有手續費15元）